臺灣高雄地方法院刑事判決　　　　　　　96年度訴字第4389號
公　訴　人　臺灣高雄地方法院檢察署檢察官
被　　　告　乙○○
指定辯護人　本院公設辯護人丁○○
上列被告因偽造有價證券案件，經檢察官提起公訴（96年度偵字
第21509 號），本院判決如下：
    主  文
乙○○連續意圖供行使之用，而偽造有價證券，處有期徒刑伍年
，如附表所示之支票陸張（各其上「加順企業有限公司」之印文
除外）均沒收。
    事  實
一、緣泰克威科技股份有限公司（址設臺北縣中和市○○路176
    號2 樓，下稱臺灣泰克威公司）生產硬碟外接盒所需之零件
    係透過香港加順企業有限公司（係臺灣泰克威公司在香港設
    立之帳戶公司，並無營業行為，下稱加順公司）委由大陸嶄
    宇電子有限公司（下稱嶄宇公司）生產製造，而嶄宇公司應
    給付供應商之貨款，亦由臺灣泰克威公司透過加順公司支付
    。93年2 月起，乙○○經臺灣泰克威公司指派至嶄宇公司擔
    任駐廠代表，負責加順公司有關上開貨款之帳務工作，保管
    加順公司之中國銀行（香港）有限公司（下稱中國銀行）支
    票帳戶：0000 000000000號之印鑑章壹枚及空白支票，並有
    權以加順公司名義簽發上開貨款之支票，當加順公司會計人
    員列出貨款清單後，臺灣泰克威公司即如數匯入款項於上開
    支票帳戶，乙○○則依此簽發支票及用印，以此支付供應商
    貨款。嗣於93年5 月間，嶄宇公司結束營業，臺灣泰克威公
    司另於大陸深圳地區成立大陸泰克威有限公司（下稱大陸泰
    克威公司），專為臺灣泰克威公司生產製造產品零件，並繼
    續指派乙○○擔任大陸泰克威公司之駐廠代表及負責上開帳
    務工作。詎乙○○為清償積欠香港博彩公司之賭債，於94年
    4 月間至7 月間，竟基於意圖供行使之用而偽造有價證券之
    概括犯意，利用保管加順公司支票印鑑章之機會，先要求供
    應商暫後兌領支票，再利用上開支票帳戶內留有餘額之空檔
    ，在大陸地區或香港，逾越授權範圍盜蓋上開印鑑章於空白
    之支票上，並偽填票面金額、發票日，連續偽以加順公司名
    義開具以中國銀行為付款人之支票6 紙（詳如附表所示），
    再持向中國銀行兌領現金用以清償所積欠之款項，致生損害
    於臺灣泰克威公司。嗣因大陸泰克威公司之供應商無從兌領
    支票，經臺灣泰克威公司發覺有異，始知上情。
二、案經臺灣泰克威公司訴由臺灣板橋地方法院檢察署呈請臺灣
    高等法院檢察署移轉臺灣高雄地方法院檢察署檢察官偵查起
    訴。
    理  由
壹、程序事項
一、審判權說明：
    按本法於在中華民國領域內犯罪者，適用之。在中華民國領
    域外之中華民國船艦或航空器內犯罪者，以在中華民國領域
    內犯罪論；犯罪之行為或結果，有一在中華民國領域內者，
    為在中華民國領域內犯罪，刑法第3 條、第4 條分別定有明
    文。查被告偽造有價證券之犯罪行為地為香港或大陸地區，
    惟其偽造有價證券之行為係損害臺灣泰克威公司之利益，蓋
    加順公司中國銀行支票帳戶：00000000000000號內之款項均
    為臺灣泰克威公司所匯入，有臺灣泰克威公司匯款至加順公
    司之單據及相關明細影本在卷可稽，堪認本件犯罪結果地係
    在臺灣，依前揭法條，本院對被告上開偽造有價證券之行為
    ，自有審判權，先予敘明。
二、證據能力之認定：
    本判決所引用之證據資料（詳後引證據），其中傳聞證據部
    分，縱無刑事訴訟法第159 條之1 至第159 條之4 或其他規
    定之傳聞證據例外情形，亦因被告、辯護人及檢察官同意可
    作為證據使用，依刑事訴訟法第159 條之5 第1 項、第2 項
    之規定，本院審酌該證據作成之情況，認為適當，應得為證
    據。
貳、新舊法比較
    被告行為後，刑法業於94年2 月2 日修正公布部分條文，並
    於95年7 月1 日施行。依修正後刑法第2 條第1 項規定：「
    行為後法律有變更者，適用行為時之法律。但行為後之法律
    有利於行為人者，適用最有利於行為人之法律。」，此條規
    定係規範行為後法律變更所生新舊法律比較適用之準據，是
    刑法第2 條本身雖經修正，尚無比較新舊法之問題，應一律
    適用裁判時之現行刑法第2 條。又比較新舊法時，應就罪刑
    有關之共犯、牽連犯、連續犯、有無累犯加重、自首減輕暨
    其他法定加減原因與加減例等一切情形，綜其全部罪刑之結
    果而為比較，復有最高法院95年度第8 次刑庭會議決議可資
    參照。茲就本案有關之新舊法比較臚列如下：
  (一)關於法定刑罰金刑部分：被告所犯刑法第201 條第1 項之偽
    造有價證券罪，法定刑有科處罰金之規定。刑法分則編各罪
    所定罰金之貨幣單位原為銀元，且依修正前刑法第33條第5
    款規定，罰金刑為1 銀元以上，而有關罰金倍數之調整及銀
    元與新臺幣之折算標準，則定有「罰金罰鍰提高標準條例」
    及「現行法規所定貨幣單位折算新臺幣條例」，除罰金以1
    銀元折算3 元新臺幣外，並將72年6 月26日以前修正之刑法
    部分條文罰金數額提高2 至10倍，其後修正者則不再提高倍
    數；嗣修正後刑法第33條第5 款則將罰金刑提高為新臺幣1
    千元以上，並以百元計算之，且因刑法第33條第5 款所定罰
    金貨幣單位既已改為新臺幣，刑法分則編各罪所定罰金之貨
    幣單位亦應配合修正為新臺幣，且考量刑法修正施行後，不
    再適用「現行法規所定貨幣單位折算新臺幣條例」，為使刑
    法分則編各罪所定罰金之最高數額與刑法修正前趨於一致，
    爰增訂刑法施行法第1 條之1 規定，將刑法分則編各罪所定
    罰金之貨幣單位均改為新臺幣，並將72年6 月26日以前修正
    之刑法部分條文罰金數額提高為30倍，其後修正者則提高為
    3 倍。是以刑法分則編各罪所定罰金刑之最高數額，於上開
    規定修正後仍屬一致，並無不同；但其罰金刑之最低數額，
    修正前為銀元1 元即新臺幣3 元以上，因修正後已提高為新
    臺幣1 千元以上，自以修正前之規定較為有利。
  (二)關於連續犯之規定，修正後刑法第56條刪除有關連續犯之規
    定，被告前揭數次違犯構成要件行為，依新法應分別論以數
    罪而併罰之，故以行為時即修正前刑法第56條之規定較有利
    於被告，依新法第2 條第1 項前段之規定，適用修正前刑法
    第56條之規定。
  (三)綜合上述各條文修正前、後之比較，揆諸前揭最高法院決議
    及修正後刑法第2 條第1 項規定之「從舊從輕」原則，修正
    後之規定並非較有利於被告，依修正後刑法第2 條第1 項前
    段規定，應整體適用行為時即修正前之刑法相關規定。
、實體事項
一、前揭犯罪事實，業據被告乙○○於本院審理時坦承不諱，核
    與證人即告訴代理人丙○○、臺灣泰克威公司總經理甲○○
    於偵查時證述情節相符，復有如附表所示之偽造支票影本6
    張、證明書1 紙、臺灣泰克威公司匯款至加順公司之單據及
    相關明細影本在卷可稽，足認被告自白與事實相符，應堪置
    信。本件事證明確，被告犯行堪以認定。
二、按所謂偽造有價證券，以無權簽發之人冒用他人名義簽發為
    要件，故如行為人基於本人之授權，或其他原因有權簽發者
    ，固與無權之偽造行為不同，但如逾越授權範圍，私擅填寫
    金額，或其授權業經本人撤回，而仍擅以本人名義簽發支票
    使用，即均非所謂之有權簽發，仍應負偽造罪責，最高法院
    86年度臺上字第1251號刑事判決要旨可供參照。查被告越權
    簽發蓋有加順公司印章之有價證券，再持以兌領現金用以清
    償所積欠之款項，核其所為係犯刑法第201 條第1 項之意圖
    供行使之用而偽造有價證券罪。被告盜用加順公司及負責人
    印文之行為，為偽造有價證券之行為所吸收；行使有價證券
    之低度行為應為偽造之高度行為所吸收，均不另論罪。又被
    告所為多次偽造有價證券行為，時間相近，方法相同，觸犯
    構成要件相同之罪名，顯係基於概括犯意反覆為之，應依修
    正前刑法第56條連續犯之規定論以一罪，並依法加重其刑。
    爰審酌被告逾越授權範圍，恣意偽造如附表所示之支票6 張
    ，進而提示兌領償還對外積欠款項，已造成告訴人高達數千
    萬之損害，迄今仍未有所補償，被告犯罪所生危害已非輕微
    ，且被告於板橋地方法院檢察署及高雄地方法院檢察署偵查
    犯罪時，均矢口否認犯行，供詞亦一再反覆；惟念其於本院
    審理時終能坦承以對，尚有悔悟，並參以被告犯罪手段、目
    的、動機等一切情狀，量處如主文所示之刑，以示懲儆。被
    告所偽造如附表所示之支票6 張（其上「加順公司」之印文
    除外），係屬偽造之有價證券，均應依刑法第205 條之規定
    ，不問屬於被告與否，均沒收之，至各支票上之「加順公司
    」印文係屬真正，不在沒收之列，附此敘明。
據上論斷，應依刑事訴訟法第299 條第1 項前段，刑法第2 條第
1 項前段、第201 條第1 項、第205 條、修正前刑法第56條，刑
法施行法第1 條之1 第1 項、第2 項前段，判決如主文。
中　　華　　民　　國　　96　　年　　 1　　月　　17　　日
                 刑事第十庭    審判長 法　官 何秀燕
                                      法  官 林揚奇
                                      法  官 顏銀秋
上正本證明與原本無誤。
如不服本判決，應於判決送達後10日內，向本院提出上訴狀。
中　　華　　民　　國　　96　　年　　 1　　月　　17　　日
                                      書記官 董明惠
論罪科刑法條：
刑法第201條第1項：
意圖供行使之用，而偽造、變造公債票、公司股票或其他有價證
券者，處三年以上十年以下有期徒刑，得併科三千元以下罰金。
附表
┌──┬──────┬─────┬──────┐
│編號│  發票日期  │ 支票號碼 │金額（港幣）│
├──┼──────┼─────┼──────┤
│ 一 │ 2005.04.23 │  469319  │   2,500,000│
├──┼──────┼─────┼──────┤
│ 二 │ 2005.04.18 │  469320  │   2,000,000│
├──┼──────┼─────┼──────┤
│ 三 │ 2005.05.27 │  526390  │   2,400,000│
├──┼──────┼─────┼──────┤
│ 四 │ 2005.06.06 │  526392  │   3,100,000│
├──┼──────┼─────┼──────┤
│ 五 │ 2005.07.04 │  535158  │   1,500,000│
├──┼──────┼─────┼──────┤
│ 六 │ 2005.07.08 │  535160  │   4,000,000│
└──┴──────┴─────┴──────┘
